臺灣桃園地方法院民事判決　九十年度訴字第一二○一號
　　原　　　告　戊○○
　　被　　　告　乙○○○
　　訴訟代理人　甲○○
右當事人間請求所有權移轉登記事件，本院判決如左：
    主    文
被告應將坐落桃園縣大溪鎮○○段三層小段六二０之一地號，面積四四四六平方公尺
土地所有權全部移轉登記與原告。
訴訟費用由被告負擔。
    事    實
甲、原告方面：
一、聲明：請求判決如主文第一項所示。
二、陳述：
  (一)原告於民國六十四年五月十一日向被告承買其所有坐落桃園縣大溪鎮○○段三層
    小段六二０之一地號，面積四四四六平方公尺土地（下稱系爭土地），雙方並於
    六十四年五月十一日簽訂不動產買賣契約書（下稱系爭買賣契約），同時將系爭
    土地交付原告管有，原告亦在此設籍。嗣原告於六十四年十月三十一日付清尾款
    予被告時，兩造並書立同意書約定：「因系爭土地屬農業區，受農業發展條例及
    登記規則之限制，依法未便辦理產權移轉登記，今經雙方同意暫辦抵押權登記，
    俟農業發展條例限制解除後，再辦理移轉登記」，而連同土地所有權狀、印鑑證
    明、戶籍謄本交付原告。今農業發展條例於八十九年一月二十六日修訂公布，該
    條例第十一條亦規定私人可取得農地，且土地法第三十條對農地移轉之限制亦於
    八十九年刪除之，惟被告仍拒絕依約辦理系爭土地所有權移轉登記。為此，爰依
    民法第三百四十八條第一項規定，請求被告將系爭土地所有權移轉登記予原告。
  (二)被告所言不實，蓋被告於六十四年間即曾交付原告一紙印鑑證明，後因時效過期
    ，始於六十九年再提出印鑑證明並設定抵押予原告。至於系爭買賣契約上被告之
    簽名，因被告不識字，故由他人代簽，由被告親自蓋印鑑章，此與被告交予原告
    之印鑑證明書相符。另兩造於簽訂系爭買賣契約時，業已交付五萬元作為買賣訂
    金，後於立同意書時付清尾款十六萬三千九百四十元，此係因被告尚有積欠稅款
    一併計算在內之故，是並無被告所指系爭買賣契約與同意書二者價款不同之情事
    。又本件應是一物二賣，由被告所提之另一同意書其上乙方之簽名為被告之夫古
    禮欽，耕作權讓渡書立讓渡人亦為被告之夫可知，惟此並不影響原告與被告間買
    賣系爭土地之合意，自與原告無關。又本件於雙方合意簽訂土地買賣契約時，債
    之關係即已成立，縱令價金未支付，亦無債之關係消滅問題，自亦無從權利消滅
    之問題，且縱然原告將抵押權讓與他人，亦與本件買賣契約債之關係仍然存在無
    關，被告所辯均無足採。
三、證據：提出土地登記謄本一份、不動產買賣契約書一份、土地管有照片四張、設
    籍謄本一紙、同意書一份、土地所有權狀一份、印鑑證明三份、戶籍謄本一紙、
    抵押權設定契約書一份、他項權利證明書一紙為證。
乙、被告方面：
一、聲明：請求判決駁回原告之訴。
二、陳述：
  (一)原告所提之買賣契約所載買賣內容，係為不實偽造，蓋被告與原告素不相識，亦
    不曾謀面，被告亦未收到原告所給付之土地買賣價款，無端冒出此一買賣契約，
    實令被告詫異不解，且該買賣契約上賣方所具簽名，亦非被告親筆之簽名，更何
    況被告本身並不識字，而土地買賣攸關自身權益怎可能無家屬陪同之理，該契約
    亦無第三人見證，故可證該買賣契約書顯係不實捏造，應屬無效。
  (二)又原告另提之同意書。其立同意書人乙方簽名部分，亦非被告親自簽名，且該同
    意書之簽名與買賣契約之簽名顯然不同，按常理被告所簽之筆跡應一致才對，且
    二份文件購地價款又不相同，倆相對照下很明確可看出該同意書亦係不實偽造，
    又如同意書為真，則何以系爭土地於六十四年未設定抵押權予原告，卻設定予訴
    外人丙○○，可見本件應是原告圖謀強佔被告合法財產，已嚴重影響被告應有權
    益。又原告既已將抵押權轉讓他人林鏡濤，則原告已無任何權利要求被告應移轉
    系爭土地所有權登記。
  (三)不否認系爭買賣契約及同意書上印章之真正，該印章確為被告之印鑑章，惟系爭
    土地被告係出賣予訴外人丙○○、丁○○，該印鑑章亦係交給訴外人丙○○，至
    於被告與訴外人丙○○、丁○○所簽之買賣契約，則遭訴外人丙○○取走，被告
    現無契約書。另原告所提系爭買賣契約及同意書上之簽名亦非被告所簽，且被告
    之印鑑章係交給訴外人丙○○，故該買賣契約及同意書上有關被告印章之印文，
    均係遭他人盜用，被告並未同意在系爭買賣契約及同意書上蓋章，被告實際確實
    並未出賣土地予原告。
三、證據：提出耕作權讓渡書一紙、土地登記謄本一份、同意書一份，並聲請訊問證
    人丙○○、丁○○、廖學慧。
    理    由
一、原告主張於六十四年五月十一日向被告承買其所有之系爭土地，雙方並於六十四
    年五月十一日簽訂系爭買賣契約，同時將系爭土地交付原告管有，原告亦在此設
    籍。嗣原告於六十四年十月三十一日付清尾款予被告時，兩造並書立同意書約定
    ：「因系爭土地屬農業區，受農業發展條例及登記規則之限制，依法未便辦理產
    權移轉登記，今經雙方同意暫辦抵押權登記，俟農業發展條例限制解除後，再辦
    理移轉登記」，而連同土地所有權狀、印鑑證明、戶籍謄本交付原告。今農業發
    展條例業已修正私人亦可取得農地，且土地法第三十條對農地移轉之限制亦已刪
    除，惟被告仍拒絕依約辦理系爭土地所有權移轉登記。為此，爰依民法第三百四
    十八條第一項規定，請求被告將系爭土地所有權移轉登記予原告等語。被告對於
    系爭買賣契約及原告所提出之同意書上有關被告部分所蓋用之印文為其印鑑一節
    不爭執，惟抗辯稱系爭土地其係出賣與訴外人丙○○、丁○○，印鑑章亦係交與
    訴外人丙○○，其與原告素未謀面，亦不相識，並未出賣土地與原告，上開買賣
    契約及同意書上之簽名，均非其所為，印文亦係遭他人盜蓋云云。
二、按當事人主張有利於己之事實者，就其事實有舉證之責任。又私文書經本人或其
    代理人簽名、蓋章或按指印或有法院或公證人之認證者，推定為真正。民事訴訟
    法第二百七十七條前段及第三百五十八條第一項定有明文。再者，私人之印章，
    由自己或有權之人保管、使用，是為常態，被人盜用是為變態，主張變態事實之
    當事人，自應就此印章係盜用之有利於己之事實負舉證責任（最高法院七十四年
    度台上字第二一四三號、八十二年度台上字第一五０五號、八十三年度台上字第
    一三八二號、八十六年度台上字第七一七號裁判意旨參照）。經查，被告固抗辯
    系爭買賣契約及原告所提之同意書上有關被告之印文係遭人盜用云云，並提出耕
    作權讓渡書、土地登記謄本、同意書為證，並聲請訊問證人丙○○、丁○○、廖
    學慧。惟上開耕作權讓渡書、土地登記謄本及同意書，縱令屬實，亦僅能證明被
    告與訴外人丙○○、丁○○間確有買賣土地之事實而已，尚無法積極證明被告所
    辯系爭買賣契約及原告所提同意書上被告印章係遭盜用一事。至於證人廖學慧被
    告已表明聲請訊問之目的係在證明被告與訴外人丙○○等間確有買賣土地之事實
    ，亦無法證明被告上開所辯情事屬實，故無予以訊問之必要。另證人丙○○、丁
    ○○經合法傳喚均未到庭，惟被告已具狀對證人丙○○、丁○○聲明告知訴訟，
    並經本院依法送達告知訴訟狀予證人丙○○、丁○○，而證人丙○○非但未參加
    訴訟，甚且具狀陳報本院稱本件係屬一物二賣，即以前系爭土地雖有出賣給證人
    丙○○，但已解除買賣契約，同時系爭土地亦有出賣予原告，並交付土地、土地
    所有權狀、印鑑證明等，是以被告雖聲請訊問證人丙○○、丁○○，然依上說明
    ，此舉同樣無助於該印章為盜用事實之證明，且被告於本院最後審理時亦表示除
    證人廖學慧部分外，無其他證據要調查，是本院認有關被告聲請訊問證人丙○○
    、丁○○部分，亦無再予傳訊之必要。綜上，被告就其抗辯盜用之事實，既迄未
    能舉出確切證據以實其說，依上開法條規定及說明，即應推定原告所提出之系爭
    買賣契約及同意書為真正。
三、次按以不能之給付為契約標的者，其契約為無效。但其不能情形可以除去，而當
    事人訂約時並預期於不能之情形除去後為給付者，其契約仍為有效，民法第二百
    四十六條第一項定有明文。本件系爭買賣契約及同意書係屬真正，已如上述，而
    兩造復有約定俟法令限制解除後，再辦移轉登記（參同意書第一點後段），則參
    照上開說明，自應認兩造系爭買賣契約仍為有效。又農業發展條例已於八十九年
    一月二十六日修正公布，依該條例第十一條規定私人已能取得私有農地之所有權
    ，且土地法第三十條有關私有農地所有權移轉需有自耕能力之限制亦已於八十九
    年一月二十六日修正公布刪除，是以原告依民法第三百四十八條第一項規定，請
    求被告履行買賣契約義務，將系爭土地所有權移轉登記與原告，洵屬於法有據，
    應予准許。
四、綜上，原告本於兩造間買賣契約之法律關係，請求被告辦理系爭土地所有權移轉
    登記與原告，於法相符，應予准許。
五、本件為判決之基礎已臻明確，兩造所為之其他主張，陳述並所提之證據方法，經
    審酌後，認均與本件之結論無礙，故不再一一論述，併予敘明。
六、結論：本件原告之訴為有理由，依民事訴訟法第七十八條，判決如主文。
中　　　華　　　民　　　國　　九十一　　年　　　六　　　月　　　六　　　日
    　　　　　　　　　　　　　　　　　　臺灣桃園地方法院民事第一庭
~B法　　　官　黃若美
右為正本係照原本作成
如對本判決上訴，須於判決送達後廿日內向本院提出上訴狀
中　　　華　　　民　　　國　　九十一　　年　　　六　　　月　　　六　　　日
~B法院書記官　劉德壽
